臺灣高等法院刑事判決　　　　　　　　　　　　　九十一年度交上易字第四九號
　　上　訴　人
　　即　被　告　乙○○　男六十.
右上訴人因過失傷害案件，不服臺灣桃園地方法院九十一年度交易字第四一三號，中
華民國九十一年九月二十四日第一審判決（起訴案號：臺灣桃園地方法院檢察署九十
一年度偵字第九五○四號、九十一年度調偵字第二三一號）提起上訴，本院判決如左
：
    主  文
上訴駁回。
    事  實
一、乙○○於民國九十年十二月七日下午，駕駛車牌號碼ＤＫ—五九００號自用小客
    車，沿國道一號高速公路，由南往北方向行駛，嗣於同日十五時四十分許，途經
    國道一號高速公路南向七十一公里楊梅收費站（屬桃園縣楊梅鎮境內）時，理應
    注意車輛行駛時，駕駛人應注意車前狀況，隨時採取必要之安全措施，及汽車行
    駛於高速公路或設站管制之道路，應遵守其管制之規定，不得逆向行駛。而依當
    時天候晴朗、路面平整無障礙物、視線良好等情形，又無不能注意之情事，竟疏
    未注意及此，而於行駛該路段最內側車道，欲經過楊梅收費站前時，因打瞌睡而
    衝入南下最內側收費車道，致撞及沿同路段對向行駛，由丙○○所駕駛，搭載有
    戊○○（副駕駛座）、甲○○（右後座）、丁○○（左後座）之車牌號碼ＢＺ—
    二六四八號自用小客車，致丙○○受有左尺骨骨折之傷害，戊○○受有顏面挫傷
    及撕裂傷、右胸挫傷之傷害，甲○○受有右臉部擦撕裂傷、左膝右腿部挫傷、右
    側上下二臼齒斷裂、顏面鈍挫傷合併右側顴骨、上頜骨骨折之傷害，丁○○則受
    有頭部外傷併嚴重腦挫傷及右腦顱內出血、顱底骨折、左額開放性骨折、左額撕
    裂傷與左眼球破裂脫出致左眼完全失明之傷害，並因此遺有左眼失明，使用人工
    眼球、嗅覺喪失、顏面及頭顱嚴重畸形等重傷害之後遺症無法復原。乙○○於肇
    事後，犯罪未發覺前，向前來現場處理交通事故之國道公路警察局第二警察隊警
    員施松明自承為肇事者，嗣後並接受裁判。
二、案經被害人戊○○、丁○○訴由國道公路警察局第二警察隊報告暨被害人丙○○
    、甲○○訴由台灣桃園地方法院檢察署檢察官偵查起訴。
    理      由
一、訊據被告乙○○對於右開時、地發生車禍肇事，致告訴人四人分受普通傷害、重
    傷害之事實坦承不諱，核與告訴人丙○○、戊○○、丁○○、甲○○指訴之情節
    相符。此外並有道路交通事故調查報告表一紙、診斷證明書四紙及照片十張附卷
    可稽。又告訴人丁○○因本件車禍而受有頭部外傷併嚴重腦挫傷及右腦顱內出血
    、顱底骨折、左額開放性骨折、左額撕裂傷與左眼球破裂脫出致左眼完全失明之
    傷害，並因此遺有左眼失明，使用人工眼球、嗅覺喪失、顏面及頭顱嚴重畸形等
    後遺症無法復原乙節，有三軍總醫院附設民眾診療服務處診斷證明書及九十一年
    八月五日（九十一）善利字第九一一三五二八號函各一紙附卷可稽。從而告訴人
    丁○○所受之上開傷害，顯然已達重大難治與毀敗一目視能、嗅能之重傷害無疑
    。
二、按車輛行駛時，駕駛人應注意車前狀況，隨時採取必要之安全措施，及汽車行駛
    於高速公路或設站管制之道路，應遵守其管制之規定，不得逆向行駛。道路交通
    安全規則第九十四條第三項、第一百零五條、高速公路交通管制規則第九條第一
    項分別訂有明文。被告於國道高速公路上駕車，自應注意上述道路交通安全規定
    ，而當時天候晴朗、路面平整無障礙物、視線良好等節，則有前揭卷存道路交通
    事故調查報表所載為憑，客觀上又無不能注意之情事，竟疏未注意及此，而於行
    駛該路段最內側車道，欲經過楊梅收費站前時，因打瞌睡而衝入南下最內側收費
    車道，致撞及沿同路段對向行駛，由丙○○所駕駛之自用小客車，以致肇事，並
    致使告訴人四人分別受有如事實欄所載之傷勢，被告過失程度甚為嚴重。且被告
    上開過失駕駛行為，核與告訴人四人之所受之傷害結果間，具有相當因果關係。
    本件事證明確，被告犯行洵堪認定，應予依法論科。
三、核被告乙○○因過失致告訴人丙○○、戊○○、甲○○受有傷害部分，係犯刑法
    第二百八十四條第一項前段之過失傷害罪。另致告訴人丁○○受有重傷害部分，
    核犯同條項後段之過失傷害致重傷罪。又被告係以一過失行為觸犯右述各罪，應
    依想像競合犯之規定從一重以過失傷害致重傷罪處斷。再查，被告於肇事後，犯
    罪未發覺前，向前來現場處理交通事故之國道公路警察局第二警察隊警員施松明
    自首並接受裁判等情，業經證人施松明於原審訊問時證述屬實（見原審九十一年
    九月十二日訊問筆錄），應依刑法第六十二條前段之規定減輕其刑。原審認被告
    罪證明確，適用刑法第二百八十四條第一項前段、後段、第五十五條、第六十二
    條前段，罰金罰鍰提高標準條例第一條前段之規定，及審酌被告係因高速公路上
    行車打瞌睡而肇事，顯見其駕駛態度漫不經心，怠於注意車前狀況，過失情節甚
    為嚴重，並因此造成告訴人四人受傷，而告訴人丁○○所受之傷害甚重，以其花
    樣年華受此打擊，心情委實難以平復，且被告迄未與告訴人達成和解，認為應加
    重量刑，以懲效尤，然兼衡之被告業已賠償告訴人四十萬元、告訴人戊○○車損
    十五萬元、告訴人甲○○電腦之損失等一切情狀，量處有期徒刑十月。其認事用
    法及量刑，均無不合，被告上訴意旨，指摘原判決量刑過重，核無理由，應予駁
    回。
據上論斷，應依刑事訴訟法第三百六十八條，判決如主文。
本案經檢察官郭啟東到庭執行職務。
中      華      民      國      九十一      年      十二    月    十一  日
                              臺灣高等法院交通法庭
                                  審判長法  官  葉  騰  瑞
                                        法  官  江  國  華
                                        法  官  莊  明  彰
右正本證明與原本無異。
不得上訴。
                                        書記官  廖  嫣  雯
中      華      民      國      九十一      年      十二    月    十二  日
附錄：本案論罪科刑法條全文
附錄：本判決論罪科刑法條全文
刑法第二百八十四條
因過失傷害人者，處六月以下有期徒刑、拘役或五百元以下罰金。致重傷者，處一年
以下有期徒刑、拘役或五百元下罰金。
從事業務之人，因業務之過失傷害人者，處一年以下有期徒刑、拘役或一千元以下罰
金。致重傷者，處三年以下有期徒刑、拘役或二千元以下罰金。
